ACORDAO-COMPLETO-2389956

ACÓRDÃO 640/2020 ATA 2/2020 - SEGUNDA CÂMARA

VISTA, relatada e discutida esta tomada de contas especial, instaurada pelo então Ministério da Cultura em desfavor de Patrícia Campos de Pinho Brant, em razão de omissão no dever de prestar contas de recursos captados, de acordo com a Lei Rouanet, para execução de projeto musical. 
ACORDAM os ministros do Tribunal de Contas da União, reunidos em sessão da 2ª Câmara, ante as razões expostas pela relatora, e com fundamento nos arts. 1º, inciso I, 16, inciso III, alíneas “a” e “c”, 19, caput, 23, inciso III, alínea “a”, 26, 28, inciso II, e 57 da Lei 8.443/1992 c/c os arts. 202, § 6º, 214, inciso III, alínea “a”, e 217 do Regimento Interno, em: 
9.1. julgar irregulares as contas de Patrícia Campos de Pinho Brant;
9.2. condená-la ao recolhimento aos cofres do Fundo Nacional de Cultura da quantia de R$ 80.000,00 (oitenta mil reais) , atualizada monetariamente e acrescida de juros de mora calculados a partir de 27/11/2012 até a data do pagamento;
9.3. aplicar-lhe a multa de R$ 45.000,00 (quarenta e cinco mil reais) , a ser recolhida aos cofres do Tesouro Nacional, com incidência de encargos legais calculados da data deste acórdão até a data do pagamento, se este for efetuado após o vencimento do prazo a seguir estipulado;
9.4. fixar prazo de 15 (quinze) dias, a contar da notificação, para comprovação, perante o Tribunal, do recolhimento das dívidas acima imputadas;
9.5. autorizar a cobrança judicial das dívidas, caso não atendida a notificação;
9.6. autorizar o pagamento das dívidas em até 36 (trinta e seis) parcelas mensais consecutivas, caso venha a ser solicitado pela responsável antes do envio do processo para cobrança judicial;
9.7. fixar o vencimento da primeira parcela em 15 (quinze) dias, a contar do recebimento da notificação, e o das demais a cada 30 (trinta) dias, com incidência de encargos legais sobre o valor de cada parcela; 
9.8. alertar à responsável que a inadimplência de qualquer parcela acarretará vencimento antecipado do saldo devedor;
9.9. remeter cópia deste acórdão ao procurador-chefe da Procuradoria da República no Estado de Minas Gerais, nos termos do art. 16, § 3º, da Lei 8.443/1992.

Tomada de Contas Especial em razão da omissão  no dever de prestar contas dos recursos financeiros captados na forma de doações ou patrocínios.

Segunda Câmara

Secretaria Especial de Cultura.

3. Responsável: Patrícia Campos de Pinho Brant (CPF XXX.594.536-XX).

13.1. Ministros presentes: Augusto Nardes (na Presidência), Aroldo Cedraz, Raimundo Carreiro e Ana Arraes (Relatora).
13.2. Ministro-Substituto presente: André Luís de Carvalho.

ANA ARRAES

Adoto como relatório a instrução da Secretaria de Controle Externo de Tomada de Contas Especial - SecexTCE (peça 39) , acolhida por diretor (peça 40) , pelo secretário (peça 41) e por representante do Ministério Público junto ao TCU - MPTCU (peça 42) : 
	“INTRODUÇÃO
Cuidam os autos de tomada de contas especial instaurada pela Secretaria Especial da Cultura, em desfavor da Sra. Patrícia Campos de Pinho Brant (CPF XXX.594.536-XX) , em virtude da omissão no dever de prestar contas dos recursos captados mediante o projeto ‘CD – O ar pelo avesso’ (Pronac 1113297) , tendo por objeto produzir e gravar um CD do compositor Robertinho Brant (peça 1) aprovado e autorizado pela Portaria-MinC 122/2012 (peça 4) , permitindo a captação de recursos financeiros na forma de doações ou patrocínios (Mecenato) , conforme estipulado na Lei 8.313/1991, alterada pela Lei 9.874/1999.
	HISTÓRICO
A Sra. Patrícia Campos de Pinho Brant apresentou ao MinC, em 25/11/2011, o Projeto ‘CD – O ar pelo avesso’, cujo objetivo era produzir e gravar um CD do compositor Robertinho Brant, com a tiragem 3.000 exemplares, sendo que 5% se destinam à Biblioteca Estadual Luís de Bessa, 5% a bibliotecas estaduais e federais, 2% ao Centro de Referência Áudio Visual, 3% à imprensa, 10% ao patrocinador e 75% à proponente (peça 1) .
O projeto foi aprovado sob o nº Pronac 11-13297 pela Portaria Sefic 122, de 5/3/2012, publicada na Seção 1 do Diário Oficial da União (DOU) de 6/3/2010, a qual também autorizou a captação do valor de apoio, totalizando R$ 162.420,00, no período de 6/3/2012 a 31/12/2012 (peça 4) . Esse período foi prorrogado para até 31/12/2014, conforme Portarias Sefic 1, de 2/1/2013, publicada na Seção 1 do DOU de 3/1/2013, e 2, de 3/1/2014, publicada na Seção 1 do DOU de 6/1/2014 (peça 7) . 
Assim sendo, consoante as mencionadas portarias c/c o arts. 3º, inciso XXIII, 56 e 109 da Instrução Normativa (IN) MinC 1/2013, o prazo para execução dos recursos foi de 6/3/2012 a 31/12/2014, recaindo o prazo para prestação de contas em 30/1/2015, conforme art. 75, § 1º, da IN Minc 1/2013, o qual prevê o prazo máximo de trinta dias após o término do prazo de execução do projeto cultural para apresentação do último relatório contendo a consolidação das informações, inclusive no que concerne à conclusão do projeto.
A proponente captou recursos autorizados, no montante de R$ 80.000,00, sendo tal valor datado de 27/11/2012, conforme atesta o recibo (peça 5) e o documento bancário (peça 6) . 
Em 18/5/2017, mediante Laudo Final sobre a Prestação de Contas – CGARE/DEIPC/SEFIC/MinC 129, a unidade técnica do órgão ministerial concluiu, devido à omissão no dever de prestar contas, pela irregularidade da gestão, a reprovação das contas referente ao Pronac 11-13297, inabilitação da proponente e instauração da tomada de contas especial (peça 10) .
O Projeto ‘CD – O ar pelo avesso’ (Pronac 11-13297) teve suas contas reprovadas por meio da Portaria Sefic 353, de 7/6/2017, publicada na Seção 1 do DOU de 8/6/2017 (peça 11) .
A responsável foi notificada por meio do Comunicado 271/2017 – CGARE/DEIPC/SEFIC/MinC, de 8/6/2017 (peça 12) , cujo recebimento mediante AR ocorreu em 14/6/2017 (peça 13) .
No Relatório de TCE 895/2017 (peça 20) , o tomador de contas concluiu que o prejuízo ao erário importaria no valor original de R$ 80.000,00, imputando-se a responsabilidade à Sra. Patrícia Campos de Pinho Brant (CPF XXX.594.536-XX) .
A Controladoria-Geral da União emitiu, no dia 12/2/2019, o Relatório de Auditoria 76/2019 (peça 21) , em concordância com o relatório do tomador de contas. O certificado de auditoria e o parecer do dirigente do órgão de controle interno concluíram pela irregularidade das presentes contas (peças 22 e 23) .
Em 27/2/2019, o ministro responsável pela área atestou haver tomado conhecimento das conclusões contidas no relatório e certificado de auditoria, bem como do parecer conclusivo do dirigente do órgão de controle interno manifestando-se pela irregularidade das contas e determinou o encaminhamento do processo ao Tribunal de Contas da União (peça 24) .
Na instrução inicial (peça 26) , analisando-se os documentos nos autos, concluiu-se pela necessidade de realização de citação e audiência da Sra. Patrícia Campos de Pinho Brant, nos seguintes moldes:
CITAÇÃO:
Irregularidade 1: não comprovação da boa e regular aplicação dos recursos federais repassados à Sra. Patrícia Campos de Pinho Brant, em face da omissão no dever de prestar contas dos valores captados por força do Projeto Cultural Pronac 11-13297, no âmbito do Projeto ‘CD – O ar pelo avesso’, no período de 6/3/2012 a 31/12/2014, cujo prazo de prestação de contas encerrou-se em 30/1/2015, conforme Laudo Final sobre a Prestação de Contas – CGARE/DEIPC/SEFIC/MinC 129, de 18/5/2017 (peça 10) e Portaria Sefic 353, de 7/6/2017, publicada na Seção 1 do DOU de 8/6/2017 (peça 11) .
Valor original do débito e data de origem:
	Data de ocorrência
	Valor histórico (R$) 
	Débito/Crédito

	27/11/2012
	80.000,00
	Débito

Conduta: omitir-se no dever de prestar contas dos valores transferidos por meio do Projeto Cultural Pronac 11-13297, cujo prazo para apresentação das contas expirou em 30 de janeiro de 2015;
AUDIÊNCIA:
Irregularidade 2: não cumprimento do prazo originalmente estipulado para prestação de contas dos valores captados mediante o Projeto Cultural Pronac 11-13297, no âmbito do Projeto ‘CD – O ar pelo avesso’, no período de 6/3/2012 a 31/12/2014, cujo prazo de prestação de contas encerrou-se em 30/1/2015, conforme Laudo Final sobre a Prestação de Contas – CGARE/DEIPC/SEFIC/MinC 129, de 18/5/2017 (peça 10) e Portaria Sefic 353, de 7/6/2017, publicada na Seção 1 do DOU de 8/6/2017 (peça 11) .
Conduta: descumprir o prazo originalmente estipulado para prestação de contas dos valores transferidos por meio do Projeto Cultural Pronac 11-13297, prazo cuja expiração se deu em 30 de janeiro de 2015;
Após pedido de prorrogação de prazo (peça 32) , concedido conforme despachos (peças 33 e 34) , retornam os autos com a resposta da responsável (peças 35 a 37) , passando-se, a seguir, ao exame de suas alegações de defesa.
	        EXAME TÉCNICO
Em cumprimento ao pronunciamento da Unidade, de 29/3/2019 (peça 28) , foi promovida a citação e a audiência da responsável, nos moldes adiante:
	Ofício
	Data do ofício
	Data de Recebimento do Ofício
	Nome do Recebedor do Ofício
	Observação
	Fim do Prazo para defesa

	1535/2019-TCU/SECEX-TCE (peça 30) 
	9/4/2019
	22/4/2019 (vide AR de peça 31) 
	Alexandre dos Santos
	Ofício recebido no endereço da responsável, conforme pesquisa de endereço no Sistema da Receita Federal (peça 29) .
	8/5/2019

	A responsável apresentou, em 27/6/2019 – intempestivamente, portanto – resposta inominada, recepcionada, em nome do princípio da fungibilidade, como alegações de defesa e razões de justificativa, conforme documentação integrante das peças 35 a 37, considerando que o prazo expirou em 8/5/2019.
Contudo, em homenagem ao princípio da verdade material e no uso do poder discricionário, na linha costumeiramente adotada por esta Corte de Contas de acolhimento de defesas nessa etapa processual, mesmo se intempestivas, a despeito do tempo despendido (atraso de quase dois meses) entende-se pertinente dar prosseguimento à análise da resposta.
A Sra. Patrícia Campos de Pinho Brant foi ouvida em decorrência da omissão no dever de prestar contas, e, em sua defesa, constam os seguintes documentos, que passam a ser analisados em seguida:
	Documento
	Localização
 (peça 38, páginas) 

	Exordial (alegações de defesa/razões de justificativa) 
	35

	Folder de lançamento do CD
	36

	Fotos do CD (frente, verso) 
	38

Argumentos: 
Alega a responsável que o atraso no referido projeto se deu pela conjunta nacional de crise econômica, que teria impossibilitado a captação do valor restante aprovado (item 1) .
Sustenta que isso teria afastado empresas de incentivarem projetos pelo art. 26 da Lei Rouanet, dispositivo no qual se inseria seu projeto, empresas estas que passaram a patrocinar projetos apenas pelo art. 18 da mesma Lei (item 2) .
Cita, ainda, ausência de lei estadual em MG entre 2014 e 2018 (item 3) .
Alega complexidade logística quanto à realização do trabalho, por envolver parceiras de músicos renomados, e que, de modo à plena realização conforme seu planejamento, teve de desembolsar recursos próprios e de contar com a ajuda dos músicos e técnicos envolvidos (item 4) .
Por fim, anexando peça de divulgação e cópia da frente e verso do que seria o produto final, o CD (peças 36 e 37) , roga aos julgadores da prestação de contas que a aprovem, mediante o argumento de que houve a entrega do produto. 
Análise: 
O dever de zelar pela boa e regular aplicação dos recursos, que implica a regular execução e prestação de contas, é da responsável signatária do convênio, a quem os recursos públicos foram diretamente confiados, não havendo previsão legal de transferência ou delegação deste dever.
Feito este esclarecimento inicial, deve-se dizer, quanto ao item 1 da defesa, que o atraso na realização do projeto não está em exame, e que mesmo o atraso na apresentação de sua defesa foi tolerado; a irregularidade central que norteia o presente processo é, no momento, a grave irregularidade de omissão no dever de prestar contas, que permanece, pois a responsável deixou passar mais uma oportunidade de trazer aos autos os elementos de prova e documentos necessários previstos no ajuste para sanear a pendência, como recibos, notas fiscais, comprovantes de recebimentos e pagamentos, relatórios de execução etc., isso para não falar do cumprimento das metas de democratização do acesso ao produto envolvendo bibliotecas e imprensa, entre outros (vide peça 1, p. 2) .
Quanto ao seu item 2 de defesa, a questão da arrecadação junto a empresas patrocinadores/mecenas em valor inferior ao que pretendia não é escusa para justificar a omissão no dever de prestar contas daquilo que recebeu. Aliás, se o valor arrecadado não seria suficiente para a realização do projeto a contento, a atitude de levar adiante sua realização não era a conduta esperada, mas, sim, a da devolução dos recursos. O Poder Público, ante a Lei Rouanet, não possui ingerência a respeito do poder e voluntariedade de captação das empresas, cabendo exclusivamente à responsável decidir a respeito.
Quanto ao item 3, acerca de ‘ausência de lei estadual em MG entre 2014 e 2018’, o argumento é desprovido de conexão com o que está sendo apurado como irregularidade, razão por que não há o que ser contestado nem analisado, eis que se trata de recursos públicos captados com natureza federal, e não estadual.
Quanto ao item 4, a complexidade logística de realização do trabalho envolvendo parceiras renomadas já era variável conhecida da responsável antes mesmo da realização, nada implicando este argumento na questão da omissão no dever de prestar contas. Ademais, o uso de recursos próprios sequer foi cogitado na solicitação de apoio ao projeto (peça 1) , e, ainda que o fosse, deveria ser previamente submetido ao Ministério da Cultura, para análise e aprovação. Por fim, a ajuda voluntária de terceiros não é aspecto a ser considerado nestes autos; o projeto foi oficializado junto ao MinC contendo toda uma previsão de pagamentos a profissionais; se estes abriram mão de receberem recursos, estes deveriam ter sido restituídos ao erário, caso não houvesse previsão de uso alternativo previamente aprovado pelo órgão convenente.
Acerca da anexação de pretenso folder de divulgação (peça 36) , vê-se claramente se tratar de peça probatória precária, sem qualquer vínculo ou conexão que se possa extrair como elemento de prova de prestação de contas.
Quanto às fotos do suposto produto final, o CD (peça 36) , tem-se que a apresentação de fotografias isoladamente é insuficiente para comprovar aplicação regular de recursos públicos. 
De fato, constam dos autos fotografias da frente e verso do CD, com a imagem do artista principal objeto do projeto e das músicas que teriam sido produzidas (peça 37) , que, de acordo com a gestora, demonstrariam a regular aplicação dos recursos no objeto do convênio.
Entretanto, quando desacompanhadas de provas mais robustas, as fotografias são insuficientes para comprovar a regularidade da aplicação dos recursos públicos transferidos por meio de convênio, pois, embora possam, eventualmente, comprovar a realização do objeto, não revelam, efetivamente, a origem dos recursos aplicados. Ou seja, ainda que verídicas, retratam uma situação, mas não demonstram o nexo entre os recursos federais transferidos e as despesas apresentadas na execução do objeto.
Cabe frisar que incide sobre a gestora o ônus da prova quanto à regular aplicação dos valores que lhe foram confiados para consecução do objeto pactuado, o que decorre de expressa disposição contida no parágrafo único do art. 70 da Constituição Federal, bem assim do disposto no art. 93 do Decreto-Lei 200/1967, c/c o art. 66 do Decreto 93.872/1986 (Acórdão 317/2010-TCU-Plenário, 5.964/2009-TCU-2ª Câmara, 153/2007-TCU-Plenário, 1.293/2008-TCU-2ª Câmara e 132/2006-TCU-1ª Câmara.
Desse modo, a apresentação isolada de fotografias não é suficiente para demonstrar que os recursos do convênio foram utilizados de forma regular
Como visto, a omissão no dever de prestar contas dos recursos federais recebidos, quando injustificada, constitui mácula grave e insanável, que enseja julgamento pela irregularidade das contas, imputação de débito e concomitante aplicação de multa ao responsável.
No caso em exame, constatou-se que não houve prestação de contas relativa aos recursos federais repassados à Sra. Patrícia Campos de Pinho Brant, nem foram juntadas aos autos quaisquer justificativas plausíveis pela omissão no dever de prestar contas.
Recai sobre a responsável a obrigação de demonstrar que os recursos federais recebidos foram utilizados na finalidade prevista. Ao não apresentar a prestação de contas, a gestora ignorou dever constitucional contido no parágrafo único do art. 70 da Constituição Federal, bem como deixou de comprovar a correta aplicação dos recursos, o que configura a existência de débito e enseja o julgamento pela irregularidade das contas e aplicação de multa.
Com relação à matéria, a jurisprudência desta Corte de Contas é no sentido de que a omissão, quando injustificada, constitui mácula gravíssima e insanável, que enseja a irregularidade das contas, com imputação de débito, nos termos do art. 19, parágrafo único, c/c o art. 16, inciso III, alínea ‘a’, da Lei 8.443/92, e concomitante aplicação de multa, fundamentada no art. 57 da mesma Lei (Acórdão 4977/2011-TCU-Segunda Câmara, 5.924/2011-TCU-1ª Câmara, 215/2009-TCU-2ª Câmara, 574/2009-TCU-1ª Câmara, 3.982/2009-TCU-2ª Câmara, 1.294/2008-TCU-2ª Câmara, 1.830/2008-TCU-2ª Câmara, 3.049/2008-TCU-2ª Câmara, 458/2007-TCU-2ª Câmara, 509/2007-TCU-1ª Câmara, 889/2007-TCU-1ª Câmara e 1.578/2007-TCU-2ª Câmara) .
Impõe-se, assim, o julgamento pela irregularidade das presentes contas, com imputação do débito correspondente aos valores totais destinados à Sra. Patrícia Campos de Pinho Brant, assim como a imputação da multa do art. 57 da Lei 8.443/1992.
Desse modo, as alegações de defesa e as razões de justificativa ora apresentadas devem ser rejeitadas.
Quanto à possibilidade de aplicação cumulativa das multas dos arts. 57 e 58, inciso I, da Lei 8.443/1992, ainda que seja adequada a realização de citação e audiência do responsável, por força do disposto no art. 209, §4º, do RI/TCU, o Tribunal reconhece que existe relação de subordinação entre as condutas de ‘não comprovação da aplicação dos recursos’ e de ‘omissão na prestação de contas’, sendo a primeira consequência da segunda, o que enseja, na verificação das duas irregularidades, a aplicação da multa do art. 57, com o afastamento da multa do art. 58, inciso I, em atenção ao princípio da absorção (Acórdão 9579/2015-TCU-Segunda Câmara, Relator Vital do Rêgo; Acórdão 2469/2019-TCU-Primeira Câmara, Relator Augusto Sherman) .
Conforme leciona Cezar Bitencourt (Tratado de Direito Penal: parte geral, 8ª Ed. São Paulo: Saraiva, 2003. Pg.565) , na absorção, ‘ (...) a pena do delito mais grave absorve a pena do delito menos grave, que deve ser desprezada’. No caso concreto, a ‘omissão no dever de prestar contas’, embora seja uma irregularidade autônoma, funciona como fase ou meio para a consecução da ‘não comprovação da aplicação dos recursos’, havendo clara relação de interdependência entre essas condutas. Dessa forma, recaindo a duas ocorrências num mesmo gestor, deve prevalecer a pena do delito mais grave, qual seja, a multa do art. 57 da Lei 8.443/1992.
Ante o exposto, tem-se a confirmação de que a responsável incorreu nas condutas de omissão no dever de prestar contas e de descumprimento do prazo originalmente estipulado para prestação de contas dos recursos captados com amparo no Pronac 1113297, quando deveria tê-lo feito até 30/1/2015, que ensejam o julgamento pela irregularidade das contas e imputação do débito apurado, com fundamento nos arts. 1º, inciso I, 16, inciso III, alíneas ‘a’ e ‘c’, da Lei 8.443/1992 c/c os arts. 19 e 23, inciso III, da mesma Lei, e com arts. 1º, inciso I, 209, incisos I e III, 210 e 214, inciso III, do Regimento Interno, bem como a aplicação das multas previstas nos arts. 57 e 58 da Lei 8.443/1992.
	CONCLUSÃO
Em face da análise promovida nos itens 16 a 22, propõe-se rejeitar as alegações de defesa e as razões de justificativa apresentadas pela Sra. Patrícia Campos de Pinho Brant (CPF XXX.594.536-XX) , uma vez que não foram suficientes para sanear as irregularidades a ela atribuídas.
Os argumentos de defesa tampouco lograram afastar o débito imputado à responsável. Ademais, inexistem nos autos elementos que demonstrem sua boa-fé ou a ocorrência de outros excludentes de culpabilidade.
Desse modo, suas contas devem, desde logo, ser julgadas irregulares, nos termos do art. 202, § 6º, do Regimento Interno/TCU, procedendo-se à sua condenação em débito e à aplicação da multa prevista no art. 57 da Lei 8.443/1992, em atendimento ao disposto no parágrafo único do art. 19 da mesma Lei. 
	PROPOSTA DE ENCAMINHAMENTO
Diante do exposto, submetemos os autos à consideração superior, propondo ao Tribunal:
rejeitar as alegações de defesa e as razões de justificativa apresentadas pela Sra. Patrícia Campos de Pinho Brant (CPF XXX.594.536-XX) ;
com fundamento nos arts. 1º, inciso I, 16, inciso III, alíneas ‘a’ e ‘c’, e § 1º da Lei 8.443/1992 c/c os arts. 19 e 23, inciso III, da mesma Lei, e com arts. 1º, inciso I, 209, incisos I e III, e § 1º, 210 e 214, inciso III, do Regimento Interno, que sejam julgadas irregulares as contas da Sra. Patrícia Campos de Pinho Brant (CPF XXX.594.536-XX) , e condená-la ao pagamento da quantia a seguir especificada, com a fixação do prazo de quinze dias, a contar da notificação, para comprovar, perante o Tribunal (art. 214, inciso III, alínea ‘a’, do Regimento Interno) , o recolhimento da dívida aos cofres do Fundo Nacional de Cultura, atualizada monetariamente e acrescida dos juros de mora, calculados a partir das datas discriminadas, até a data dos recolhimentos, na forma prevista na legislação em vigor.
	Data de ocorrência
	Valor histórico (R$) 
	Débito/Crédito

	27/11/2012
	80.000,00
	Débito

Valor atualizado até 4/10/2019: R$ 132.735,35 (peça 38) 
aplicar à Sra. Patrícia Campos de Pinho Brant (CPF XXX.594.536-XX) a multa prevista no art. 57 da Lei 8.443/1992 c/c o art. 267 do Regimento Interno, com a fixação do prazo de quinze dias, a contar da notificação, para comprovar, perante o Tribunal (art. 214, inciso III, alínea ‘a’, do Regimento Interno) , o recolhimento da dívida aos cofres do Tesouro Nacional, atualizada monetariamente desde a data do acórdão até a do efetivo recolhimento, se for paga após o vencimento, na forma da legislação em vigor;
informar à Sra. Patrícia Campos de Pinho Brant (CPF XXX.594.536-XX) que, caso se demonstre, por via recursal, a correta aplicação dos recursos mas não se justifique a omissão da prestação de contas, o débito poderá ser afastado, mas permanecerá a irregularidade das contas, dando-se ensejo à aplicação da multa prevista no art. 58, inciso I, da Lei 8.443/1992.
autorizar, desde logo, nos termos do art. 28, inciso II, da Lei 8.443/1992, a cobrança judicial das dívidas, caso não atendida a notificação;
autorizar também, desde logo, se requerido, com fundamento no art. 28, inciso I, da Lei 8.443, de 1992 c/c o art. 217, §§ 1º e 2º do Regimento Interno, o parcelamento das dívida em até 36 parcelas, incidindo sobre cada parcela, corrigida monetariamente, os correspondentes acréscimos legais fixando- lhes o prazo de quinze dias, a contar do recebimento da notificação, para comprovar perante o Tribunal o recolhimento da primeira parcela, e de trinta dias, a contar da parcela anterior, para comprovar os recolhimentos das demais parcelas, devendo incidir sobre cada valor mensal, atualizado monetariamente, os juros de mora devidos, no caso do débito, na forma prevista na legislação em vigor, alertando a responsável de que a falta de comprovação do recolhimento de qualquer parcela importará o vencimento antecipado do saldo devedor, nos termos do § 2º do art. 217 do Regimento Interno deste Tribunal;
alertar a responsável de que a falta de comprovação do recolhimento de qualquer parcela importará o vencimento antecipado do saldo devedor; 
enviar cópia do Acórdão a ser prolatado, bem como do Relatório e do Voto que o fundamentarem, à Procuradoria da República no Estado de Minas Gerais, nos termos do § 3º do art. 16 da Lei 8.443/1992 c/c o § 7º do art. 209 do Regimento Interno do TCU, para adoção das medidas cabíveis;
enviar cópia do Acórdão que vier a ser proferido à Secretaria Especial da Cultura, vinculada ao Ministério da Cidadania, que incorporou as atribuições do Ministério da Cultura (MinC) por força do Decreto 9.674, de 2/1/2019, e à responsável, para ciência, informando que a presente deliberação, acompanhada do Relatório e do Voto que a fundamenta, está disponível para a consulta no endereço www.tcu.gov.br/acordaos, além de esclarecer que, caso requerido, o TCU poderá fornecer sem custos as correspondentes cópias, de forma impressa.”
	É o relatório.

não há.

Subprocurador-geral Paulo Soares Bugarin.

TOMADA DE CONTAS ESPECIAL. OMISSÃO NO DEVER DE PRESTAR CONTAS DE RECURSOS CAPTADOS DE ACORDO COM A LEI ROUANET. CITAÇÃO. REJEIÇÃO DAS ALEGAÇÕES DE DEFESA. CONTAS IRREGULARES, DÉBITO E MULTA.

TOMADA DE CONTAS ESPECIAL (TCE)

Secretaria de Controle Externo de Tomada de Contas Especial - SecexTCE.

Cuidam os autos de tomada de contas especial instaurada pela Secretaria Especial da Cultura do Ministério da Cidadania, sucessora do Ministério da Cultura (Minc) , em desfavor de Patrícia Campos de Pinho Brant, em virtude de omissão no dever de prestar contas dos recursos captados de acordo com a Lei Rouanet para desenvolver o projeto “CD - O ar pelo avesso” (Pronac 11-13297) , tendo por objeto produzir e gravar um CD do compositor Robertinho Brant, aprovado e autorizado pela Portaria-MinC 122/2012, permitindo a captação de recursos financeiros na forma de doações ou patrocínios (mecenato) , conforme estipulado na Lei 8.313/1991, alterada pela Lei 9.874/1999.
2.	A responsável apresentou ao MinC, em 25/11/2011, referido projeto, que objetivou produzir e gravar o CD, com tiragem de 3.000 exemplares, sendo que 5% se destinariam à Biblioteca Estadual Luiz de Bessa (atualmente denominada Biblioteca Pública Estadual de Minas Gerais) , 5%, a bibliotecas estaduais e federais, 2%, ao Centro de Referência Audiovisual, 3%, à imprensa, 10%, ao patrocinador e 75% se destinariam à proponente.
3. 	O projeto foi aprovado sob o nº Pronac 11-13297 pela Portaria Sefic 122, de 5/3/2012, e autorizou a captação do valor de apoio, totalizando R$ 162.420,00, no período de 6/3/2012 a 31/12/2012. Esse período foi prorrogado até 31/12/2014, conforme as Portarias Sefic 1, de 2/1/2013, e 2, de 3/1/2014.
4. 	Assim sendo, o prazo para execução dos recursos foi de 6/3/2012 a 31/12/2014, com prazo para prestação de contas até 30/1/2015, conforme o art. 75, § 1º, da IN Minc 1/2013, o qual previa o prazo máximo de 30 (trinta) dias, após o término do prazo de execução do projeto cultural, para apresentação do último relatório com a consolidação das informações, inclusive no que concerne à conclusão do projeto. 
5. 	A proponente captou recursos autorizados no montante de R$ 80.000,00 na Companhia Energética de Minas Gerais - CEMIG, na data de 27/11/2012, conforme atestam o recibo e o documento bancário.
6.	Promovidas a citação e a audiência, a responsável apresentou defesa intempestivamente.
7.	Os pareceres uniformes da Secretaria de Controle Externo de Tomada de Contas Especial -  SecexTCE e do Ministério Público junto ao TCU - MPTCU foram pela irregularidade das contas, condenação ao pagamento de débito e aplicação da multa do art. 57 da Lei 8.443/1992. 
8.	Adoto tais manifestações como razões de decidir no mérito este processo, com os adendos que julgo pertinentes.
9.	Patrícia Campos de Pinho Brant alegou em sua defesa que a crise econômica prejudicou a captação do valor total aprovado e que precisou desembolsar recursos próprios e contar com a ajuda dos músicos e técnicos envolvidos para realizar o trabalho planejado. Com intuito de comprovar a entrega do produto, anexou cópia da capa de um CD e um anúncio referente ao seu lançamento no mercado.
10.	Como bem examinou a SecexTCE, referendada pelo MPTCU, tais alegações não demonstram a correta aplicação dos recursos recebidos e não se prestam a substituir a devida prestação de contas, que continua ausente nestes autos.
11.	A responsável não juntou qualquer documento que permita, ao menos, estabelecer nexo de causalidade entre os recursos recebidos e as despesas realizadas, bem como demonstrar a execução física do objeto pactuado.
12.	O ônus da prova em matéria de aplicação de recursos públicos é invertido: compete ao responsável demonstrar sua correta destinação, consoante jurisprudência pacificada nesta Corte de Contas e no Supremo Tribunal Federal.
13.	Relembro que a responsável, Patrícia Brant, já é conhecida deste Tribunal, respondendo a outro processo de TCE (TC Processo 036.928/2018-6) , cujo fundamento também foi o da omissão no dever de prestar contas dos recursos destinados ao Projeto “CD Sweet Psychedelics” (Pronac 12-7078) , aprovado e autorizado pela Portaria-MinC 608/2012, também permitindo a captação por mecenato, conforme estipulado na Lei 8.313/1991, alterada pela Lei 9.874/1999.
14.	Destaco que as alegações de defesa ora apresentadas são idênticas às produzidas naqueles autos.
15.	Relativamente à dosimetria da multa, em atenção às disposições do art. 22, § 2º, da Lei de Introdução às Normas do Direito Brasileiro, tem-se que as irregularidades relativas à inexecução do objeto e à ausência da prestação de contas a justificar o nexo de causalidade entre os recursos sacados da conta e as despesas realizadas configuram condutas graves, que resultaram em prejuízo ao erário. Ademais, a responsável está arrolada em outra TCE pelas mesmas irregularidades, observadas em outro projeto; desse modo, a multa a ser imputada há de ficar no patamar de 40%.
16.	Em face da inexistência de elementos que permitam concluir pela boa-fé de Patrícia Campos de Pinho Brant, os autos estão conclusos para julgamento de mérito, a teor do art. 202, § 6º, do Regimento Interno, pela irregularidade das contas, condenação a pagamento do débito apurado e imputação de multa.
	Ante o exposto, ao endossar as manifestações da unidade técnica e do Ministério Público, VOTO por que o Tribunal adote a deliberação que submeto a sua consideração.
TCU, Sala das Sessões Ministro Luciano Brandão Alves de Souza, em 4 de fevereiro de 2020.
ANA ARRAES 
Relatora